【裁判字號】    98,交上易,700
【裁判日期】    981019
【裁判案由】    過失傷害
【裁判全文】
臺灣高等法院臺南分院刑事判決     98年度交上易字第700號
上  訴  人
即  被  告  甲○○
上列上訴人因過失傷害案件，不服臺灣雲林地方法院98年交易字
第96號，中華民國98年8月31日第一審判決（起訴案號：臺灣雲
林地方法院檢察署98年度調偵字第271號），提起上訴，本院判
決如下：
    主  文
上訴駁回。
    理  由
一、按上訴書狀應敘述具體理由；上訴書狀未敘述上訴理由者，
    應於上訴期間屆滿後20日內補提理由書於原審法院，刑事訴
    訟法第361條第2項、第3項前段定有明文。而第二審法院認
    為上訴書狀未敘述理由，應以判決駁回之。但其情形可以補
    正而未經原審法院命其補正者，審判長應定期間先命補正，
    此觀同法第367條規定甚明。又所謂具體理由，必係依據卷
    內既有訴訟資料或提出新事證，指摘或表明第一審判決有何
    採證認事、用法或量刑等足以影響判決本旨之不當或違法，
    而構成應予撤銷之具體事由，始克當之（例如：依憑證據法
    則具體指出所採證據何以不具證據能力，或依憑卷證資料，
    明確指出所為證據證明力之判斷如何違背經驗、論理法則）
    ；倘僅泛言原判決認定事實錯誤、違背法令、量刑失之過重
    或輕縱，而未依上揭意旨指出具體事由，或形式上雖已指出
    具體事由，然該事由縱使屬實，亦不足以認為原判決有何不
    當或違法者（例如：對不具有調查必要性之證據，法院未依
    聲請調查亦未說明理由，或援用證據不當，但除去該證據仍
    應為同一事實之認定），皆難謂係具體理由，俾與第二審上
    訴制度旨在請求第二審法院撤銷、變更第一審不當或違反之
    判決，以實現個案救濟之立法目的相契合，並節制濫行上訴
    （最高法院97年度台上字第892號判決意旨參照，參見97年4
    月司法院公報第214頁）。
二、查原判決審理結果認定之事實及主要理由為：
  (一)乙○○未領有普通重型機器腳踏車駕駛執照，於民國97年9
    月1日中午12時25分許，騎乘車牌號碼598-DXG號普通重型機
    車（下稱本案機車），沿雲林縣斗六市○○街由東往西方向
    行駛，行經該路與雲林縣斗六市○○○路之交岔路口，本應
    注意行經不對稱之無號誌交岔路口，左方、轉彎車應暫停讓
    右方、直行車先行，而當時天氣晴，日間有自然光線、柏油
    路面無缺陷、無障礙物，並無不能注意之能事，竟疏未注意
    及此，即貿然向右偏轉進入交岔路口，適有上訴人即被告甲
    ○○未領有駕駛小型車普通駕駛執照，仍駕駛車牌號碼S5-2
    813號自小客車（下稱本案自小客車），沿雲林縣斗六市○
    ○○路由北往南方向行駛，本應注意汽車行駛在未劃設車道
    線、行車分向線或分向限制線之道路，時速不能超過40公里
    ，又行經無號誌之交岔路口，應減速慢行，作隨時停車之準
    備，而當時亦無不能注意之情事，仍疏未注意及此，未減速
    慢行，反以時速40幾公里，超速行駛，在上開交岔路口處，
    乙○○所騎乘機車右前車身與甲○○駕駛之自小客車前車頭
    發生撞擊後，乙○○彈起撞及甲○○駕駛之自小客車前擋風
    玻璃，乙○○因而受有右側肱骨骨折傷口約15公分、右股骨
    骨折傷口約26公分、右下肢撕裂傷傷口約28公分、左側氣胸
    合併血胸、左側第5、7、8肋骨骨折、右小腿開放傷口癒合
    不良併皮膚壞死等傷害；甲○○於撞擊發生時，因緊急煞車
    而受有胸部挫傷，及左手遭前擋風玻璃割到造成左手撕裂傷
    2 公分之傷害（乙○○部分經原審判處拘役40日，未上訴，
    已確定）。嗣警方據報前往處理時，甲○○、乙○○均已經
    送往醫院就醫，並在醫院皆向雲林縣警察局交通警察隊斗六
    小隊員警承認為肇事人，自首而接受裁判等情，有雲林縣警
    察局斗六分局道路交通肇事人自首情形記錄表2紙及道路交
    通事故調查報告表(一)及(二)、道路交通事故現場圖、現場照片
    14張在卷可稽。甲○○及乙○○於原審審理時坦白承認有車
    禍之事實，致其2人互有如上所示之傷害，亦有台大醫院雲
    林分院98年1月14日出具第0000000號乙○○之診斷證明書、
    同院98年2月23日出具臺大雲分診字第2329號甲○○之驗傷
    診斷書各1紙在卷可考（參見警卷第9至13頁，及第16至26頁
    ）。
  (二)如道路交通事故現場圖、雲林縣警察局斗六分局交通事故照
    片所示，明德北路與北祥街交岔路口為一無號誌之不對稱交
    岔路口，兩條道路均未劃設有速限標誌或標線，也沒有車道
    線，由東向西沿北祥街（路口東側）欲過上開交岔路口時，
    因路口正前方為鐵皮屋民宅，駕駛必須先向右（即北側）偏
    轉橫越路口後，再進入北祥街（路口西側），始可保持行駛
    在北祥街之右側。又本案自小客車緊急煞車後，於該路口留
    下輪胎痕，始自北祥街西北側轉角直線向東約3.1公尺處向
    南延伸，總長14.6公尺，由上開輪胎痕起點，直線向南約2.
    3公尺處，有本案機車倒地後之刮地痕，始自北祥街東北側
    轉角直線向西1.6公尺處，向東南方直線延伸約10.9公尺，
    於刮地痕終點處，即為本案機車傾倒之位置。此外，兩車碰
    撞後，本案自小客車左前保險桿掉下、左前方之車大燈、鈑
    金及左前輪上方鈑金均凹陷，前擋風玻璃左上方已完全破裂
    ，其餘部分有大面積龜裂，而本案機車右前車身至前輪擋泥
    板均破裂掉落地面。由以上事證相互勾稽可見：明德北路與
    北祥街交岔路口為無號誌之不對稱交岔路口，兩條道路均未
    劃設有速限標誌或標線，也沒有車道線，又本案自小客車與
    機車之碰撞位置，應於上開輪胎痕與刮地痕兩者起點之間，
    在北祥街東北角轉角處向西約1.6公尺起，自該處再向北約
    2.3公尺之間，已經進入北祥街與明德北路之交岔路口，則
    乙○○騎乘本案機車欲經過該交岔路口，繼續往北祥街而行
    ，必須開始向右偏轉，始得順利進入北祥街西側，並保持行
    走於右側道路，是其當屬於右轉、左方車輛，而依當時現場
    狀況，無不能注意之情事，乙○○騎乘機車至此，當應暫停
    讓屬於右方、直行車之甲○○所駕駛的本案自小客車先行，
    乙○○疏未注意及此，自應負過失之責。另外，兩車碰撞後
    ，本案自小客車左前保險桿掉下、左前方之車大燈、鈑金及
    左前輪上方鈑金均凹陷，前擋風玻璃左上方已完全破裂，其
    餘部分有大面積龜裂狀，而本案機車右前車身至前輪擋泥板
    均破裂掉落地面，已詳如上述，則兩車碰撞力道甚大，參酌
    本案自小客車於交岔路口上，留存長達14.6公尺之輪胎痕，
    而本案機車因碰撞後，朝東南方向倒地，距離碰撞位置約有
    10.9公尺等情，已如前述，可見本案自小客車之速度未減慢
    ，始有充足動能，造成本案機車倒地後，仍朝東南方向滑行
    約10.9公尺，也因此高速產生之動能，使甲○○無法立即煞
    停本案自小客車，對照甲○○於警詢時自承當時行車時速約
    40幾公里（參警卷第1頁），且亦無不能注意之情事，足徵
    甲○○當時行經本案無號誌、速限標誌或標線，又未劃設車
    道線、行車分向線或分向限制線之交岔路口，未減速慢行，
    反以時速40幾公里，超速行駛，甲○○對於本案車禍之發生
    ，當亦同負過失之責。倘乙○○行經上開交岔路口時，暫停
    讓甲○○先行，而甲○○行經前揭交岔路口時，減速慢行，
    兩車當不至發生碰撞，被告2人之過失犯行，對於彼此受傷
    之結果間，應有相當之因果關係。本案車禍肇事原因，經送
    臺灣省嘉雲區行車事故鑑定委員會鑑定，認為：「乙○○無
    照駕駛普通重機車，行經不對稱之無號誌交岔路口，左方、
    轉彎車未暫停讓右方、直行車先行，為肇事主因。甲○○無
    照駕駛自小客車，行經無號誌交岔路口，未減速反超速行駛
    ，為肇事次因。」有臺灣省嘉雲區車輛行車事故鑑定委員會
    98年4月27日嘉雲鑑980226字第0985801476號函及函附之鑑
    定意見在卷可考（參偵卷第19至21頁），經原審送請覆議後
    ，仍同上開鑑定意見，有臺灣省車輛行車事故覆議鑑定委員
    會98年7月20日覆議字0986202660號函附卷足徵（參原審卷
    第26頁），是乙○○及甲○○對於本案車禍之發生，均應負
    過失肇事之責。因認被告甲○○及乙○○各犯刑法第284條
    第1項前段過失傷害罪，且敘明被告甲○○及乙○○2人於肇
    事後，偵查機關未發覺犯罪前，向承辦警員承認為肇事人，
    自首並接受裁判，符合刑法第62條前段規定減輕其刑之要件
    ，而審酌被告甲○○及乙○○2人均無駕駛執照，仍駕車行
    駛於道路，復未遵守交通規則而肇事，致彼此分別受有上開
    傷害，所受痛苦折磨非輕，未能與對方達成民事損害賠償和
    解，賠償彼此之損害，賠償彼此之損害，並敘明被告甲○○
    及乙○○2人為汽車駕駛人，無駕駛執照，分別致對方受傷
    等情，均應依道路交通管理處罰條例第86條第1項之規定加
    重其刑，又兼顧乙○○尚無前科、被告甲○○前因偽造文書
    案件，經臺灣高等法院臺南分院以95年度上訴字第1028號判
    處有期徒刑2年，緩刑3年確定在案可查，及被告甲○○及乙
    ○○2人傷勢狀況、家庭、智識及經濟狀況等一切情狀對被
    告甲○○量處有期徒刑3月及易科罰金之折算標準（乙○○
    部分則判處拘役40日）。
三、本院經核，原判決並無違誤，所為量刑亦屬允當。被告提起
    本件上訴，以原判決量刑判太重；且以乙○○無照駕駛普通
    重機車行經不對稱之無號誌路口，左方轉彎未暫停讓右方直
    行車先行為肇事主因。其無照駕駛自小客車，行經無號誌交
    叉路口，未減速反超速行駛，為肇事次因；其多次與乙○○
    洽談賠償事宜，因對方所開出金額達不到共識，無法和解云
    云。惟查，依上訴意旨所載，上訴人對其應負本件車禍肇事
    次因責任、乙○○應負肇事主因責任，顯不爭執，且經原審
    論證如前，復經臺灣省嘉雲區行車事故鑑定委員會鑑定結果
    及臺灣省車輛行車事故覆議鑑定委員會覆議結果，均同認：
    「乙○○無照駕駛普通重機車，行經不對稱之無號誌交岔路
    口，左方，轉彎車未暫停讓右方、直行車先行，為肇事主因
    。甲○○無照駕駛自小客車，行經無號誌交岔路口，未減速
    反超速行駛，為肇事次因。」，是上訴人及乙○○對於本案
    車禍之發生，均應負過失肇事之責。查本件車禍結果，乙○
    ○因而受有【右側肱骨骨折傷口約15公分、右股骨骨折傷口
    約26公分、右下肢撕裂傷傷口約28公分、左側氣胸合併血胸
    、左側第5、7、8肋骨骨折、右小腿開放傷口癒合不良併皮
    膚壞死等傷害】，經於97年9月1日送急診住院，接受右股骨
    骨折復位鋼釘固定及右下肢撕裂傷縫合手術，術後轉加護病
    房觀察，97年9月2日因左側氣胸予插管引流，97年9月3日轉
    出普通病房，97年9月4日接受右側肱骨骨折復位鋼釘固定手
    術，97年9月22日接受右下肢清創手術，97年9月30日出院，
    共住院30日。病患因右下小腿開放傷口癒合不良併皮膚壞死
    ，於97年11月14日住院治療，97年11月14日接受傷口清創手
    術，於97年11月24日出院，共住院11日。病患因右下小腿開
    放傷口癒合不良併皮膚壞死，於98年1月7日住院治療，98年
    1月8日接受清創和植皮手術，於98年1月13日出院宜門診追
    蹤治療，需專人照護（參見警卷第12頁乙○○診斷證明書之
    診斷病名及醫師囑言欄所載）；上訴人甲○○則因於撞擊發
    生時，緊急煞車而受有【胸部挫傷，及左手遭前擋風玻璃割
    到造成左手撕裂傷2公分之傷害】，顯然乙○○所受之傷非
    輕，前後多次住院及手術，最後一次於98年1月7日住院治療
    ，98年1月8日接受清創和植皮手術，於98年1月13日出院宜
    門診追蹤治療，需專人照護，而上訴人之過失即是造成乙○
    ○受上開傷害原因之一。查乙○○因過失致上訴人受有【胸
    部挫傷，及左手遭前擋風玻璃割到造成左手撕裂傷2公分之
    傷害】並非故意犯傷害罪，且上訴人之傷勢較乙○○輕微甚
    多，乙○○經原審判處拘役40日，難謂係輕判。原判決乃審
    酌上訴人與乙○○均無駕駛執照，仍駕車行駛於道路，未遵
    守交通規則而肇事，均應依道路交通管理處罰條例第86條第
    1項規定加重其刑，上訴人及乙○○分別受有上開傷害，所
    受痛苦折磨非輕，未能與對方達成民事損害賠償和解，賠償
    彼此之損害，又上訴人前因偽造文書案件，經本院以95年度
    上訴字第1028號判處有期徒刑2年，緩刑3年確定在案之前科
    ，又犯後均矢口否認犯行，不具悔意，及其2人傷勢狀況、
    家庭、智識及經濟狀況等一切情狀對上訴人量處有期徒刑3
    月（得易科罰金）。按量刑之輕重，係屬事實審法院得依職
    權自由裁量之事項，苟以被告之責任為基礎，復已斟酌刑法
    第57條各款所列情狀而為刑之量定，復未逾越法定刑度，不
    容任意指為違法（最高法院96年台上字第7018號判決意旨可
    資參照）。本件上訴人固僅應負肇事次因責任，然原審已參
    酌上開各事由而對上訴人即被告量處有期徒刑3月，衡情並
    無不當。本院經核，原判決並無違誤，所為量刑亦屬允當。
    且依上訴狀所載，被告並未提出已與告訴人乙○○達成民事
    和解並賠償損害之證據，以供本院審酌，卻仍爭執不能達成
    民事和解之原因，況查依被告之上訴理由，並未具體指摘原
    判決於認定事實、適用法律及量刑等項有何違法或不當，依
    上開說明，本件上訴不合法律上程式，應予駁回，並不經言
    詞辯論為之。
據上論斷，應依刑事訴訟法第367條前段、第372條，判決如主文
。
中    華    民    國    98    年    10    月    19    日
                  刑事第一庭    審判長法  官  黃崑宗
                                      法  官  陳顯榮
                                      法  官  王明宏
以上正本證明與原本無異。
不得上訴。
                                      書記官  黃全忠
中    華    民    國    98    年    10    月    19    日
附錄本判決論罪科刑法條：
刑法第284條第1項：
因過失傷害人者，處6月以下有期徒刑、拘役或5百元以下罰金，
致重傷者，處1年以下有期徒刑、拘役或5百元以下罰金。


司法院資訊處製作；財團法人民間司法改革基金會備份。
